---
title: "Progetto Fondamenti di Scienza dei Dati"
author: "Carlo Nordio"
output: ioslides_presentation
---

```{r setup, include=FALSE}
knitr::opts_chunk$set(echo = FALSE)

library(readr)
library(dplyr)
library(ggplot2)
library(tidyr)
library(plotly)
library(graphics)
library(tidyverse)
library(ggrepel)

pallone = read_csv("pallonedoro.csv",show_col_types = FALSE)
oro = read_csv("ballon-d-or.csv",show_col_types = FALSE)

candidati = read_csv("candidati2023.csv",show_col_types = FALSE)

```

```{css, echo=FALSE}
slides > slide{
  overflow-x: auto !important;
  overflow-y: auto !important;
  background:white;
}


h2{
    font-size: 35px;
    line-height: 65px;
    letter-spacing: -2px;
    position: relative;
    color: #797979;
    left: -60px;
    background-color: #f9f9f9;
    padding: 8px;
    width: 112.5%;
    border-left: 5px solid #ccc;
}
```

## Da cosa nasce il topic del progetto

Il progetto riguardo al Pallone d'oro nasce per:

-   curiosità personale
-   interesse nel calcio
-   fare bella figura coi miei amici quando ne parleremo

Ragioni che hanno portato alla fomulazione delle seguenti domande:

-   Quale ruolo è più propenso a vincerlo e perchè?
-   Quali campionati hanno avuto più vincitori del premio?
-   Si può prevedere il prossimo Pallone d'oro?
-   Che legame ha avuto l'Italia nel tempo con questo premio?

## Dataset utilizzati

Per sviluppare il progetto sono stati utilizzati i seguenti dataset:

-  <a href="https://www.kaggle.com/code/carlonordio/ballon-d-or-data-analysis/input"> ballon-d-or.csv </a>
-  pallonedoro.csv (creato da me)
-  candidati2023.csv (creato da me)

Prelevati dalle seguenti fonti:

-   Kaggle
-   (dati extra aggiunti da me dopo ricerche su <a href="https://www.transfermarkt.it/">Transfermarkt</a>)

*ringraziamento speciale agli sviluppatori di Transfermarkt

## I criteri per l'assegnazione del premio sono descritti nell'articolo 10 del relativo regolamento

-     insieme delle prestazioni individuali e di squadra durante 
      l'anno preso in considerazione;
-     valore del giocatore (talento e fair play);
-     carriera;
-     personalità, carisma.

La mia analisi quindi si concentrerà sui fattori che statisticamente hanno caratterizzato tutti i vincitori

## Quale ruolo è più propenso a vincerlo e perchè?

Osserviamo prima il numero di nomination sul podio per ruolo

```{r  figures-side,fig.align='center'}

#portieri
nominaionPortieri = 
  oro %>% 
  filter(ruolo=="P")%>%
  select(ruolo)
po = as.integer(count(nominaionPortieri))

#difensori
nominaionDifensori = 
  oro %>% 
  filter(ruolo=="D")%>%
  select(ruolo)
di = as.integer(count(nominaionDifensori))

#centrocampisti
nominaionCentrocampisti = 
  oro %>% 
  filter(ruolo=="C")%>%
  select(ruolo)
ce = as.integer(count(nominaionCentrocampisti))

#attaccanti
nominaionAttaccanti = 
  oro %>% 
  filter(ruolo=="A")%>%
  select(ruolo)
at = as.integer(count(nominaionAttaccanti))

Ruoli = c("P", "D", "C", "A")

pos = c(po, di, ce, at)

nomPerRuolo = data.frame(Ruoli=Ruoli, pos = pos)

Rolegraph <- barplot( height = nomPerRuolo$pos, border = F,main="Posizioni sul podio (top 3) per ruolo", 
                     names.arg=Ruoli,
                     ylab="Nomination",xlab="Ruolo",
                     col= c("grey","grey","grey","green"))

text(Rolegraph, ifelse(Ruoli == "A", pos-9, pos+9), paste(pos))

```

Ora ci concentriamo sugli effettivi vincitori del premio

```{r  figures2-side,fig.align='center'}

#portieri
premiPortieri = 
  oro %>% 
  filter(ruolo=="P" & posizione=="1st")%>%
  select(ruolo)
p = as.integer(count(premiPortieri))

#difensori
premiDifensori = 
  oro %>% 
  filter(ruolo=="D" & posizione=="1st")%>%
  select(ruolo)
d = as.integer(count(premiDifensori))

#centrocampisti
premiCentrocampisti = 
  oro %>% 
  filter(ruolo=="C" & posizione=="1st")%>%
  select(ruolo)
c = as.integer(count(premiCentrocampisti))

#attaccanti
premiAttaccanti = 
  oro %>% 
  filter(ruolo=="A" & posizione=="1st")%>%
  select(ruolo)
a = as.integer(count(premiAttaccanti))


Role = c("P", "D", "C", "A")

po = c(p, d, c, a)

PremiPerRuolo = data.frame(Role=Role, po = po)

Rolegraph <- barplot( height = PremiPerRuolo$po, border = F, main="Numero di premi per ruolo", 
                      names.arg=Role,
                      ylab="Palloni d'oro",xlab="Ruolo",
                      col= c("grey","grey","grey","green"))


text(Rolegraph, ifelse(Role == "A", po-9, po+5), paste( po))

```
Risulta evidente quindi, anche come previsto, che il ruolo di attaccante sia quello prediletto per vincere un Pallone d'Oro

```{r boxplot,fig.align='center'}

gioc = 
  pallone %>% 
  filter(between(anno,2008,2022))%>%
  select(anno, giocatore, gol, ruolo)

ggplot(data = gioc, mapping = aes(x = anno, y = gol)) +
  geom_point(mapping = aes(color = ruolo), size = 3) +  # Imposta size a un valore più grande
  geom_smooth(se = FALSE)

```
Qui possiamo vedere il trend di Gol fatti negli ultimi 15 anni dai vincitori (l'unico che si discosta dal trend è il solo giocatore di ruolo centrocampista)

## Quali campionati hanno avuto più vincitori del premio?

```{r cat,fig.align='center'}

#Premier
prem = 
  oro %>% 
  filter(campionato=="Premier League")%>%
  select(campionato)
en = as.integer(count(prem))

#La Liga
lig = 
  oro %>% 
  filter(campionato=="La Liga")%>%
  select(campionato)
sp = as.integer(count(lig))

#Serie A
ser = 
  oro %>% 
  filter(campionato=="Serie A")%>%
  select(campionato)
it = as.integer(count(ser))

#Bundesliga
bund = 
  oro %>% 
  filter(campionato=="Bundesliga")%>%
  select(campionato)
ge = as.integer(count(bund))

#Ligue 1
ligu = 
  oro %>% 
  filter(campionato=="Ligue 1")%>%
  select(campionato)
fr = as.integer(count(ligu))

#altro
altr = 
  oro %>% 
  filter(campionato=="altro")%>%
  select(campionato)
al = as.integer(count(altr))

valori <- c(al, ge, sp, fr, en, it)
label <- c(al, ge, sp, fr, en, it)
cols <- c("#ff69b4","#1e90ff","#48d1cc","#32cd32", "#daa520","#f08080")
pie(valori, labels=label, main="nomination per campionati", col = cols)

legend("topright", legend = c("Altro","Bundesliga","La Liga","Ligue 1","Premier League","Serie A"), 
       fill = c("#ff69b4","#1e90ff","#48d1cc","#32cd32", "#daa520","#f08080"),border="white",
       bty = "n", pt.cex = 2,  horiz = FALSE)

```
Analizzando le nomination ALL TIME al premio dei TOP 5 campionati, quello spagnolo (La Liga)
risulta essere il più coinvolto, seguito dalla Serie A

```{r  figures3-side,fig.align='center'}

#Premier
premier = 
  oro %>% 
  filter(campionato=="Premier League" & posizione=="1st")%>%
  select(campionato)
ing = as.integer(count(premier))

#La Liga
liga = 
  oro %>% 
  filter(campionato=="La Liga" & posizione=="1st")%>%
  select(campionato)
spa = as.integer(count(liga))

#Serie A
serie = 
  oro %>% 
  filter(campionato=="Serie A" & posizione=="1st")%>%
  select(campionato)
ita = as.integer(count(serie))

#Bundesliga
bundes = 
  oro %>% 
  filter(campionato=="Bundesliga" & posizione=="1st")%>%
  select(campionato)
ger = as.integer(count(bundes))

#Ligue 1
ligue = 
  oro %>% 
  filter(campionato=="Ligue 1" & posizione=="1st")%>%
  select(campionato)
fra = as.integer(count(ligue))

#altro
altro = 
  oro %>% 
  filter(campionato=="altro" & posizione=="1st")%>%
  select(campionato)
alt = as.integer(count(altro))

camp = c("La Liga", "Serie A", "Bundesliga","Premier", "Ligue 1", "Altri campionati")

vin = c(spa, ita, ger, ing, fra, alt)

PremiPerCamp = data.frame(camp=camp, vin = vin)

Rolegraph <- barplot( height = PremiPerCamp$vin, border = F,main="Vincitori per campionato ALL TIME", 
                      names.arg=camp,
                      ylab="Palloni d'oro",xlab="Campionato",
                      col= c("green","#797979","#797979","#797979","#797979","grey"))

legend("topright", legend = c("Altri: Eredivise, Liga Nos, campionato URSS"), 
       col = c("grey"), 
       bty = "n", pch=20 , pt.cex = 2, cex = 0.8, horiz = FALSE, inset = c(0.05, 0.05))

text(Rolegraph, ifelse(camp == "La Liga", vin-2, vin+1), paste(vin))

ggplot(data = oro) +
  geom_bar(mapping = aes(x = anno>1990, fill = campionato), position = "dodge")

```
Qui abbiamo un confronto tra le nomination dei vari campionati prima e dopo degli anni '90. 
Possiamo notare diversi cambiamenti


## Che legame ha avuto l'Italia nel tempo con questo premio?

```{r  figures4-side,fig.align='center'}

pdsa <- oro %>%
  filter(campionato == "Serie A") %>%
  select(anno, campionato, posizione)

conteggio <- count(pdsa, anno)

anni <- seq(min(oro$anno), max(oro$anno), 1)

numVincitori <- data.frame(conteggio)

numVincitori <- merge(numVincitori, data.frame(anno = anni), by = "anno", all = TRUE)

condizione <- unique(pdsa$anno[pdsa$posizione == "1st"])

condnome <- oro$posizione == "1st" & oro$campionato == "Serie A"

barplot(numVincitori$n, border = "black", col = ifelse(numVincitori$anno %in% condizione, "green", "white"),
        main = "Nomination e vincitori in Serie A", las = 2,
        names.arg = numVincitori$anno,
        ylab = "nomination", xlab = "anno", space = 0.5)


print(oro$giocatore[condnome])


```
```{r  figures5-side,fig.align='center'}

pdita <- oro %>%
  filter(nazionale == "Italy") %>%
  select(anno, nazionale, posizione)

conteggio <- count(pdita, anno)

anni <- seq(min(oro$anno), max(oro$anno), 1)

numVincitori <- data.frame(conteggio)

numVincitori <- merge(numVincitori, data.frame(anno = anni), by = "anno", all = TRUE)

condizione <- unique(pdita$anno[pdita$posizione == "1st"])

condnome <- oro$posizione == "1st" & oro$nazionale == "Italy"

barplot(numVincitori$n, border = "black", col = ifelse(numVincitori$anno %in% condizione, "green", "white"),
        main = "Nomination e vincitori in Serie A", las = 2,
        names.arg = numVincitori$anno,
        ylab = "nomination", xlab = "anno", space = 0.5)


print(oro$giocatore[condnome])

```
```{r  squadre-italia,fig.align='center'}

# Filtro i dati del dataframe "oro" per la campionato "Serie A"
serie_a_data <- oro[oro$campionato == "Serie A", ]

# Calcolo il numero di volte che ogni squadra appare nel dataframe
conteggio_squadre <- table(serie_a_data$squadra)

# Estraggo solo le prime tre lettere dei nomi delle squadre
squadre_abbreviate <- strtrim(names(conteggio_squadre), 3)

# Definisco i colori personalizzati per le barre
colori <- c("grey", "grey", "grey", "green", "grey")

# Creo il grafico barplot con barre colorate
barplot(conteggio_squadre, 
        main = "Nomination per Squadra in Serie A (1956-2022)", 
        xlab = "nomination", 
        ylab = "squadra",
        horiz = TRUE,
        names.arg = squadre_abbreviate,
        col = colori[1:length(conteggio_squadre)],
        xlim = c(0,20))

# Aggiungo le etichette dei numeri relativi sopra ogni barra
text(x = conteggio_squadre, 
     y = 1:length(conteggio_squadre), 
     labels = conteggio_squadre, 
     pos = 4, 
     cex = 0.9, 
     col = "black")

```

```{r  squadre-ita-1,fig.align='center'}

# Filtro i dati del dataframe "oro" per la campionato "Serie A"
serie_a_data <- oro[oro$campionato == "Serie A" & oro$posizione == "1st", ]

# Calcolo il numero di volte che ogni squadra appare nel dataframe
conteggio_squadre <- table(serie_a_data$squadra)

# Estraggo solo le prime tre lettere dei nomi delle squadre
squadre_abbreviate <- strtrim(names(conteggio_squadre), 3)

# Definisco i colori personalizzati per le barre
colori <- c("grey", "green", "green")

# Creo il grafico barplot con barre colorate
barplot(conteggio_squadre, 
        main = "Vincitori per Squadra in Serie A (1956-2022)", 
        xlab = "vittorie", 
        ylab = "squadra",
        horiz = TRUE,
        names.arg = squadre_abbreviate,
        col = colori[1:length(conteggio_squadre)],
        xlim = c(0,10))

# Aggiungo le etichette dei numeri relativi sopra ogni barra
text(x = conteggio_squadre, 
     y = 1:length(conteggio_squadre), 
     labels = conteggio_squadre, 
     pos = 4, 
     cex = 0.9, 
     col = "black")

```

Questi ultimi due grafici avrei quasi voluto ometterli (si, sono <b>interista</b>)

## Si può prevedere il prossimo Pallone d'oro?

Un dato non indifferente da tenere d'occhio è l'evento dei Mondiali che si sono
svolti quest'anno

Analizziamo quindi che correlazione c'è stata negli anni tra vincitore del pallone d'oro 
e nazionale vincitrice del mondiale

ANALISI SUI VINCITORI 2002-2022
```{r  calcoli}

# Calcolare la percentuale
parte <- 12
totale <- 20
perchampions<- (parte / totale) * 100

percmond<- (2/5) * 100
percmond2<- (3/6) * 100

perctrof<- (13/20) * 100

print(paste("Tra gli ultimi 20 vincitori del premio, in 12 hanno vinto la Champions League nello stesso anno --> ", perchampions, "%" ))

cat("\n")

print(paste("negli ultimi 5 Mondiali disputati, invece, solo in 2 su 5 hanno vinto anche il Pallone d'Oro --> ", percmond, "%" ))

cat("\n")

print(paste("Se lo dovesse vincere un argentino però quest'anno, la percentuale salirebbe al ", percmond2, "%" ))

cat("\n")

print(paste("Inoltre è interessante come il ", perctrof, "% abbia vinto almeno 2 titoli di squadra nella stessa stagione"))



gioc = 
  pallone %>% 
  filter(between(anno,2008,2022))%>%
  select(anno, giocatore, gol, assist, ga, ruolo)

ggplot(data = gioc, mapping = aes(x = anno, y = gol)) +
  geom_point(mapping = aes(color = ruolo), size = 3) +  # Imposta size a un valore più grande
  geom_smooth(se = FALSE)

gol <- median(gioc$gol)
print(paste("Mediana dei gol -->", gol))

ass <- median(gioc$assist)
print(paste("Mediana degli assist -->",ass))

tot <- median(gioc$ga)
print(paste("Mediana dei gol+assist -->", tot))
```
## In conclusione...

Ecco una lista dei possibili candidati che ho stilato in base a tutti i dati raccolti

```{r  figures7-side,fig.align='center'}

print(candidati)

```